【裁判字號】    97,聲,2408
【裁判日期】    970827
【裁判案由】    返還提存物
【裁判全文】
臺灣臺北地方法院民事裁定              97年度聲字第2408號
聲  請  人  甲○○
                        號
相  對  人  戊○○○○○○
            金霖國際旅行社股份有限公司
法定代理人  丙○○○
            丁○○
            乙○○
上列聲請人聲請發還擔保金事件，本院裁定如下：
    主  文
聲請駁回。
    理  由
一、聲請意旨略以：聲請人與相對人間清償債務事件，聲請人前
    遵本院94年度裁全字第8849號民事裁定，為擔保假扣押，曾
    提供新台幣（下同）34,000元為擔保金，並以臺灣士林地方
    法院94年度存字第2717號提存事件提存在案。茲因聲請人已
    撤回假扣押執行，並撤銷假扣押裁定確定，且定20日以上期
    間催告受擔保利益人即相對人戊○○○○○○行使權利而未
    行使，並聲請本院以96年度聲字第4268號通知受擔保利益人
    即相對人金霖國際旅行社股份有限公司（以下稱金霖公司）
    於一定期間內行使權利並向法院為行使權利之證明，亦未證
    明，為此聲請返還擔保金等語。
二、按返還擔保金，依民事訴訟法第106條準用第104條之規定，
    須符合：(一)應供擔保之原因消滅者。(二)供擔保人證明受擔保
    利益同意返還者。(三)訴訟終結後供擔保人證明已定20日以上
    之期間催告受擔保利益人行使權利而未行使，或法院依供擔
    保人之聲請，通知受擔保利益人於一定期間內行使權利並向
    法院為行使權利之證明而未證明者之要件，法院始得裁定返
    還擔保金。次按解散之公司除因合併、分割或破產而解散外
    ，應行清算，公司法第24條定有明文。再依公司法第322 條
    第1 項規定，股份有限公司之清算，除公司法或章程另有規
    定或股東會另選清算人外，以董事為清算人。
三、經查，本件聲請人主張本院94年度全聲字第8849號民事裁定
    業經撤銷，其已撤回假扣押強制執行程序及撤銷假扣押裁定
    ，並催告受擔保利益人行使權利，固據其提出本院96年度全
    聲字第954 號民事裁定暨確定證明書、臺灣士林地方法院囑
    託塗銷查封登記書、臺灣士林地方法院民事執行處證明書、
    北院隆民戊96年度聲字第4268號函、存證信函、送達回證等
    件為證，惟相對人金霖公司業於94年12月26日經主管機關以
    府建商字第09428417700 號予以解散公司登記，有臺北市政
    府函及股份有限公司變更登記表等在卷可憑，依上開公司法
    規定，相對人金霖公司應行清算。而相對人金霖公司並未選
    任清算人，有本院民事紀錄科查詢表附卷可參，揆諸前揭說
    明，應以其全體董事為清算人而為公司之負責人。茲依金霖
    公司董監事資料所載，金霖公司除董事長丙○○○外，尚有
    董事丁○○、乙○○，則聲請人於97年5 月7 日以本院96年
    度聲字第4268號函催告金霖公司行使權利時，自應列其全體
    董事即丙○○○、丁○○、乙○○為金霖公司之負責人，上
    開行使權利函僅列丙○○○1 人為金霖公司之負責人，其所
    為催告自難認為合法。又本件相對人戊○○○○○○之催告
    固已合法送達，惟本件擔保金係為全體債務人所為之擔保，
    縱劉宇葳部分已生效，其效力自不及於金霖公司。是本件聲
    請人既未合法催告金霖公司行使權利，依上開說明，聲請人
    之聲請不符合返還擔保金之要件，自不能准許。
中    華    民    國    97    年    8     月    27    日
                  民事第一庭法  官  蔡和憲
以上正本係照原本作成。
如不服本裁定應於送達後10日內向本院提出抗告狀，並繳納抗告
費新臺幣1,000 元。
中    華    民    國    97    年    8     月    27    日
                            書記官  巫玉媛


司法院資訊處製作；財團法人民間司法改革基金會備份。
